臺灣高等法院刑事裁定
110年度抗字第850號
抗  告  人  吳明忠




上列抗告人即被告因詐欺等案件，不服臺灣基隆地方法院中華民
國110年4月21日裁定（110年度聲字第360號），提起抗告，本院
裁定如下：
    主  文
抗告駁回。
    理  由
一、原裁定意旨略以：抗告人即被告吳明忠（下稱抗告人）因詐
    欺等案件，經原審於民國108年10月29日108年度聲字第1125
    號裁定，就該裁定所示罪刑定應執行有期徒刑3年11月，該
    裁定正本並於同年11月5日送達於法務部○○○○○○○由抗告人親
    自簽收，此有上開裁定及原審送達證書等件附卷可考。抗告
    人如不服該裁定，抗告期間為5日（無在途期間），則自送
    達日之翌日起算，計至108年11月10日即行屆滿，因該日係
    國定假日，故延至次一上班日108年11月11日為屆滿日。從
    而，本件抗告人竟遲至110年4月8日始向監所長官提出抗告
    書狀，亦有「聲請狀」上所蓋法務部○○○○○○○收狀戳印文在
    卷可證，其抗告顯然已逾法定期間，而不合法律上之程式，
    且無法補正，爰依刑事訴訟法第408條第1項前段規定予以駁
    回等語。
二、抗告意旨略以：抗告人於109年7月2日自基隆監獄移至宜蘭
    監獄後，始知此次服刑乃重罪不得假釋，期間抗告人於109
    年8月20日函寄基隆監獄教誨師詢問定應執行刑後，不得假
    釋，刑期增加補救方式【即附表㈠、㈡】，附表㈢為基隆監獄
    教誨師回函、附表㈣為法務部陳情書、附表㈤、㈥茲證明抗告
    人乃不知情下同意數罪併罰定應執行刑，提供本院參考。綜
    上所述，基隆地方法院108年度聲字第1125號裁定、基檢109
    年執更新字第12號指揮書定應執行刑後，不得假釋，刑期變
    長，影響抗告人刑期甚鉅，抗告人所應負擔之罪責，恐有失
    比例原則，故具狀提起抗告，請求撤銷原裁定，依原狀分別
    執行云云。
三、按提起抗告，應自送達裁定後5日內為之，原審法院認為抗
    告不合法律上之程式或法律上不應准許，或其抗告權已經喪
    失者，應以裁定駁回之，刑事訴訟法第406條、第408條第1
    項前段分別定有明文。準此，當事人抗告自應遵守抗告之不
    變期間，而抗告之不變期間應為送達後起算5日，倘當事人
    逾時始提起抗告，自不合法律上之程式，原審法院應以裁定
    駁回之。又按在監獄或看守所之被告，於上訴期間內向監所
    長官提出上訴書狀者，視為上訴期間內之上訴，刑事訴訟法
    第351條第1項定有明文。此項規定，依同法第419條規定，
    亦為抗告程序所準用。而監所與法院間並無在途期間可言，
    是上訴人或抗告人在監獄或看守所，如向該監所長官提出上
    訴或抗告書狀，因不生扣除在途期間之問題，故必在上訴或
    抗告期間內提出者，始可視為上訴或抗告期間內之上訴或抗
    告；如逾期始向該監所長官提出上訴或抗告書狀，即不得視
    為上訴、抗告期間內之上訴、抗告，雖監所長官即日將上訴
    、抗告書狀轉送法院收文，因無扣除在途期間之可言，其上
    訴、抗告仍屬已經逾期（最高法院86年台抗字第80號裁定意
    旨參照）。
四、經查：
　㈠抗告人前因詐欺等案件，經原審於108年10月28日以108年度
    聲字第1125號裁定就該裁定附表所示罪刑定應執行有期徒刑
    3年11月後，該裁定正本於108年11月5日送達於法務部○○○○○
    ○○，由抗告人親自簽名捺印收受等情，有上開裁定、原審法
    院送達證書暨其上之法務部○○○○○○○總務科名籍股108.11.05
    戳章、被告簽名與指印在卷可稽（見原審卷第56-1頁）。準
    此，本案之抗告期間應自送達翌日即108年11月6日起算，計
    至108年11月10日（星期日）為期間末日。惟因108年11月10
    日為星期日，是期間末日應遞延至次一上班日即108年11月1
    1日，又被告係在監執行，並無在途期間可供扣除，是本件
    抗告期間即於108年11月11日屆滿。然被告遲至110年4月8日
    始具狀向監所長官就上開裁定聲明不服提起抗告，此有抗告
    人之聲請狀暨其上之法務部○○○○○○○收受書狀戳章可查（見
    原審卷第3至7頁），是抗告人提起抗告時，顯已逾越前述法
    定抗告期間，其抗告即屬違背法律上之程式，且無從補正。
    是原裁定以被告遲誤抗告期間而駁回其抗告，經核於法並無
    不合。
　㈡至被告陳稱其於109年7月2日移監後，始知此次服刑為重罪不
    得假釋，其有詢問補救方式，且其係於不知情下同意數罪併
    罰定應執行刑，此次定刑後，其不得假釋，刑期變長，影響
    其權益甚鉅，其所負擔之刑責有失比例原則等情，均係就本
    件實體事項進行爭執，惟依「先程序後實體」之法理，本件
    抗告程序既已於法不合，從而，本件無須再行審酌實體事項
    。準此，抗告人此部分意旨，委無可憑。
　㈢綜上，原審認被告提起抗告，已逾抗告期間，不合法律上之
    程式，且無從補正，因而駁回其抗告，經核並無違誤。被告
    提起本件抗告，空言泛稱其於不知情之情況下而同意數罪併
    罰定應執行刑，刑期變長，影響其權益甚鉅，其所應負擔之
    刑責，有失比例原則云云，懇請撤銷原裁定，依原狀分別執
    行為由，指摘原裁定不當，為無理由，應予駁回。
據上論斷，應依刑事訴訟法第412條，裁定如主文。
中　　華　　民　　國　　110 　年　　6 　　月　　30　　日
                  刑事第二十一庭審判長法　官  許宗和
                                      法　官  黃惠敏
                                      法　官  章曉文
以上正本證明與原本無異。
如不服本裁定，應於收受送達後五日內向本院提出再抗告狀。
                                      書記官  賴又瑄
中　　華　　民　　國　　110 　年　　6 　　月　　30　　日